臺灣彰化地方法院刑事判決　　　　　　 95年度交易字第287號
公　訴　人　臺灣彰化地方法院檢察署檢察官
被　　　告　丁○○
輔　佐　人
即被告之妹　丙○○
上列被告因過失傷害案件，經檢察官聲請簡易判決處刑（95年度
偵字第10114號），本院北斗簡易庭認不宜以簡易判決處刑，簽
移由普通庭依通常程序審理（95年度斗交簡字第233號），本院
判決如下：
    主  文
丁○○無罪。
    理  由
一、公訴意旨略以：被告丁○○於民國95年10月5日上午8時許，
    駕駛車牌號碼F9-6207號自小客車，原沿彰化縣埤頭鄉○○
    村○○街由南往北方向行駛，行駛至彰化縣埤頭鄉○○村○○街與合興街口附近，應注意汽車駕駛人應與兩側行進中之
    車輛，保持適當之行車間距及應注意車前（旁）狀況，隨時
    採取必要之應變措施，且依當時之情境，並無不能注意之情
    事，惟卻疏未注意與兩側行進中之車輛，保持適當之行車間
    距，適有乙○○騎乘車牌號碼YHL-977號重型機車搭載陳○
    鵑（為未滿12歲之兒童，真實姓名年籍詳卷）同向行駛在前
    述路段，途經上述地點時，亦疏未注意與兩側行進中之車輛
    ，保持適當之行車間距，致與行駛在左側由丁○○駕駛之前
    述車輛發生輕微擦撞，乙○○騎乘之機車因而倒地，乙○○
    受有左上、下肢多處挫擦傷等傷害；而陳○鵑則受有左臉部
    挫擦傷及四肢多處挫擦傷等傷害。嗣由陳○風（真實姓名年
    籍詳卷）為其女陳○鵑所受傷害提出告訴暨乙○○提出告訴
    ，因認被告丁○○所為，係涉犯刑法第284條第1項前段之過
    失傷害罪嫌等語。
二、按犯罪事實應依證據認定之，無證據不得認定犯罪事實；不
    能證明被告犯罪者，應諭知無罪之判決，刑事訴訟法第154
    條第2項、第301條第1項分別定有明文。所謂認定犯罪事實
    之證據，係指足以認定被告確有犯罪行為之積極證據而言，
    該項證據自須適合於被告犯罪事實認定，始得採為斷罪資料
   （最高法院29年上字第3105號判例可參）。又事實之認定，
    應憑證據，如未能發現相當證據，或證據不足以證明，自不
    能以推測或擬制之方法，以為裁判基礎。且認定犯罪事實所
    憑之證據，雖不以直接證據為限，間接證據亦包括在內；然
    而無論直接或間接證據，其為訴訟上之證明，須於通常一般
    之人均不致有所懷疑，而得確信其為真實之程度者，始得據
    為有罪之認定，最高法院40年臺上字第86號及76年臺上字第
    4986號分別著有判例可稽。末按告訴人之告訴，係以使被告
    受刑事訴追為目的，是其陳述是否與事實相符，仍應調查其
    他證據，以資審認，最高法院52年度臺上字第1300號判例參
    照。
三、本件公訴人認被告丁○○涉有上開過失傷害罪嫌，係以被告
    於警詢及偵查中之供述，證人即告訴人乙○○於警詢及偵查
    中之證述，及卷附之道路交通事故調查報告表、現場車損照
    片、現場圖與卓醫院於95年10月5日出具之診斷證明書1份為
    其論據。訊據被告丁○○固坦承其於上揭時間駕車行經上揭
    地點，惟堅決否認有何過失傷害犯行，辯稱：伊當時係因車
    窗未關，聽到有機車倒地聲音方下車查看，伊並未擦撞到告
    訴人乙○○騎乘之機車，伊當時所駕駛之自小客車亦無擦撞
    機車之痕跡等語。
四、經查：
（一）告訴人乙○○固指稱其當時係騎乘機車遭被告駕駛之車輛
      擦撞機車之左後側始人車倒地等語，惟據證人即車禍發生
      後據報前往現場處理之彰化縣警察局北斗分局田中派出所
      警員賴俊龍於偵查中證稱：被告駕駛之自小客車與告訴人
      乙○○騎乘之機車均係舊車，且擦痕甚多，故無法判斷有
      無新的碰撞痕跡等語（見95年度偵字第10114號卷第34頁
      ），及於本院審理時到庭具結證稱：「因為被告的車子是
      舊車，本身就有一些刮擦痕，我當時有查看，也沒有發現
      有新的刮擦痕」、「車禍是（95年）10月5日發生的，這
      些照片（指同上偵查卷第16頁至第21頁所附車損照片）是
      10月7日被告再將車子開到派出所拍照採證，而且我不是
      專業的人員，我只有將擦痕的高度丈量並拍照，因為被告
      的車子有很多刮擦痕，有無當天車禍所造成的擦痕我無法
      判斷，但我沒有發現有明顯新的刮擦痕」等語（見本院96
      年4月9日審判筆錄第8、9頁），則告訴人乙○○騎乘之機
      車是否確係因遭被告駕駛之車輛擦撞致其與其所搭載之陳
      ○鵑人車倒地，除告訴人乙○○之片面指述外，實乏其他
      積極證據為佐，能否遽信，已非無疑。
（二）又告訴人乙○○庭提其所騎機車之左側車殼並指稱此為擦
      撞痕跡，惟經比對卷附機車車損照片（見同上偵查卷第20
      頁）及經本院當庭勘驗，該機車之左側刮擦痕，走勢係自
      右下往左上延伸，若依告訴人乙○○所指，係同向行駛於
      其左後方之被告車輛未保持間距致擦撞其機車左側，則該
      擦痕應係由後往前之平行擦痕，佐以告訴人乙○○稱其係
      向左倒地，從而，告訴人乙○○騎乘機車之車損原因，應
      是車輛倒地後造成，不足作為遭被告車輛擦撞之證據。況
      據告訴人乙○○所述，當時被告及告訴人乙○○均係同向
      直行，且被告未保持行車間距，則倘係告訴人乙○○騎乘
      之機車左側遭撞，兩車距離又極為接近，徵諸常理，告訴
      人乙○○騎乘之機車應向右側倒地，是僅依告訴人乙○○
      之指述，亦無從推論出兩車曾經發生擦撞之事實。
（三）再依現場照片所示（見同上偵查卷第13、14頁），被告當
      時駕駛之自小客車係相當靠近甚且跨越路中雙黃線，核與
      被告供稱其正準備左轉乙節相符，參以事故現場圖上僅載
      明告訴人乙○○騎乘之機車有移動，足認上開現場照片所
      示自小客車所在位置，應為被告駕駛之自小客車行駛之位
      置，準此，被告之車輛既已靠近路中雙黃線行駛甚至有部
      分車體跨越雙黃線，則告訴人乙○○指訴係被告駕駛之車
      輛未與其所騎乘之機車保持行車間距等情，殊難想像。至
      於事故現場圖所繪被告駕駛車輛之停放位置，非但與現場
      照片所示不符，亦經證人即製圖警員賴俊龍到庭證述：「
      車子的比例或許沒有很正確，但是實際狀況應該還是以照
      片為準」、「我並不是專業處理交通事故人員，我們有交
      通事故小組，但當天該小組在處理另一件交通事故，交通
      小組希望我們自己處理本件事故，我就交通事故並沒有受
      過較專業的訓練，所以繪圖部分就沒有那麼精準」等語（
      見本院96年4月9日審判筆錄第7、8頁），則上揭事故現場
      圖，亦不足作為被告有過失傷害犯行之認定。
（四）按證人係在訴訟上陳述自己觀察事實之第三人，即以其自
      己所體驗之事實提供為認定事實之供述證據，具有證據能
      力，最高法院92年度臺上字第6107號判決可資參照，查證
      人甲○○於偵查中及本院審理時均證稱其並未目睹兩車發
      生擦撞，僅看到告訴人乙○○、陳○鵑與機車均已倒地等
      語，是證人甲○○對於車禍發生之原因，是否為被告駕駛
      之自小客車車身擦撞告訴人騎乘之機車所致，因未親身目
      睹見聞，是其陳述之內容均僅為本件車禍「發生後」之事
      實，揆諸前揭判決意旨，證人甲○○之證述，自無法據以
      認定被告確有撞擊告訴人之事實。
（五）告訴人乙○○始終指述係遭被告駕駛之自小客車自機車左
      後方撞擊機車左側車身（見同上偵查卷第10頁、本院96年
      4月9日審判筆錄第15頁），然經本院送請臺灣省彰化縣區
      車輛行車事故鑑定委員會，鑑定結果函覆稱「因兩車有無
      碰觸跡證不足，致無法鑑定肇事原因」等語，有臺灣省彰
      化縣區車輛行車事故鑑定委員會96年3月9日彰鑑字第0965
      600542號函1紙在卷可憑，是以該鑑定委員會具備車輛事
      故鑑定專業，亦不能確切鑑定認本案被告有犯罪之積極事
      證甚明。是依首開說明，本件若無其他積極證據足以證明
      告訴人之指述與事實相符，即不得僅以告訴人之前開指述
      ，遽為不利於被告之認定。
五、綜上所述，公訴人所舉證據均尚未達於一般人均不致有所懷
    疑、而得確信其為真實之程度，在客觀上對本件被告被訴之
    過失傷害犯行，仍有合理之懷疑存在，此外，復查無其他積
    極證據足資證明被告確有公訴人所指之犯行，被告之犯罪既
    屬不能證明，揆諸前揭條文及判例意旨，應諭知被告無罪之
    判決。
據上論斷，應依刑事訴訟法第452條、第301條第1項，判決如主
文。
本案經檢察官吳曉婷到庭執行職務。
中　　華　　民　　國　　96　　年　　4 　　月　　25　　日
                    交通法庭    審判長法官  石馨文
                                法      官  黃齡玉
                                法      官  尚安雅
以上正本證明與原本無異。
如不服本判決，應於判決送達後十日內向本院提出上訴狀 (須附
繕本 )。
告訴人或被害人對於判決如有不服具備理由請求檢察官上訴者，
其上訴期間之計算係以檢察官收受判決正本之日期為準。
中　　華　　民　　國　　96　　年　　4 　　月　　25　　日
                                書  記  官  黃家宏
